臺灣桃園地方法院民事判決　　　　　　 93年度簡上字第146號
上　訴　人　立禾匠工程興業有限公司
法定代理人　余增財
被上訴人　　有盈企業有限公司
法定代理人　金忠孝
訴訟代理人　陳美雲
上列當事人間請求給付貨款事件，上訴人對於民國93年7 月7 日
本院中壢簡易庭92年度壢簡字第1000號第一審判決提起上訴，於
民國94年5 月12日辯論終結，本院判決如下：
    主      文
上訴駁回。
第二審訴訟費用由上訴人負擔。
    事實及理由
一、被上訴人起訴主張：上訴人前於民國92年6 月1 日起至同年
    月25日止，數次由其公司所屬人員蘇美令向被上訴人購買磁
    磚及拼花地磚（下合稱系爭磁磚），貨款共計新臺幣（下同
    ）102,733 元，簽訂買賣契約書（下稱系爭貨款及系爭買賣
    契約），被上訴人業已依約將系爭磁磚送至上訴人指定之臺
    北縣蘆洲市○○路188 號1 樓，並經蘇美令等人簽收，惟上
    訴人迄未清償系爭貨款。爰依系爭買賣契約之約定，本於貨
    款給付請求權之法律關係，請求上訴人給付系爭貨款102,73
    3 元及自本件起訴狀繕本送達上訴人之翌日起至清償日止，
    按年利率5%計算之利息。原審為被上訴人勝訴判決並依職權
    宣告假執行，均無不合，請求駁回上訴。
二、上訴人則以：伊固曾於91年12月至92年6 月間與原任職上訴
    人公司之蘇美令成立合夥關係，共同合作對外承攬裝潢工程
    ，同意蘇美令印製上訴人名義之名片，以上訴人之名義對外
    營業及招攬工程，且因蘇美令需在家帶小孩，上訴人乃同意
    蘇美令於上訴人原有之公司大小章之外，另外刻製一套大小
    章，作為對外簽約使用，並委由蘇美令於工程施工中直接代
    替上訴人至工地現場，負責以上訴人之名義監督工程進行，
    並對業主即定作人負責，於廠商送貨至工地現場時，並由伊
    當場簽收或事後補簽收，並依各該承攬契約之約定，由伊出
    具上訴人公司名義之請款單及統一發票，以上訴人之名義向
    定作人請領工程款，領得之工程款則於內部按上訴人取得六
    成，蘇美令取得四成之比例分配，並於92年6 月間終止上開
    合作關係。惟蘇美令若要以上訴人名義對外訂貨，仍應先於
    內部經上訴人之同意或授權，本件上訴人本身並未出具訂購
    單向被上訴人購買系爭磁磚，係由蘇美令自行以上訴人之名
    義向被上訴人訂購，是伊所為上開訂購行為於事前既未經上
    訴人同意或授權而屬無權代理，於事後又未經上訴人承認，
    兩造間就系爭磁磚自未有效成立買賣關係，被上訴人即無請
    求上訴人給付系爭貨款之權利。原審為上訴人不利之判決，
    顯有違誤，請求廢棄原判決，駁回被上訴人在原審之訴。
三、被上訴人主張系爭磁磚係由原任職上訴人之蘇美令於92年6
    月1 日至同年月25日間，分數次以上訴人名義向其訂購，其
    並已依約交付，貨款總計102,733 元，惟上訴人迄未支付系
    爭貨款之事實，業據其提出與所述相符之蘇美令名片、應收
    帳款明細表、出貨單明細及證物對照表、承運單、統一發票
    各1 件、出貨單3 件、送貨通知單4 件等為證，且為上訴人
    所不爭執，堪信為真實。惟上訴人以前揭情詞置辯，是本件
    所應審究之爭點為：蘇美令有無以上訴人名義與被上訴人訂
    定系爭買賣契約，購買系爭磁磚之權？
四、經查：
（一）依上訴人之法定代理人於原審93年3 月10日及同年6 月23
      日庭訊時陳述：上訴人於91年12月至92年6 月間曾與原任
      職上訴人公司之蘇美令成立合夥關係，共同合作對外承攬
      裝潢工程，同意蘇美令印製上訴人公司名義之名片，以上
      訴人公司之名義對外營業，幫上訴人招攬工程，且因蘇美
      令需在家帶小孩，上訴人乃同意蘇美令於上訴人公司原有
      之公司大小章之外，另外刻製一套大小章，作為對外簽約
      使用，並委由蘇美令於工程施工中直接代替上訴人公司至
      工地現場，負責以上訴人公司名義監工，並對業主即定作
      人負責，於廠商送貨至工地現場時，並由伊當場簽收或事
      後補簽收，並依各該承攬契約之約定，由伊回上訴人公司
      出具上訴人公司名義之請款單及統一發票，以上訴人公司
      名義向定作人請領工程款，領得之工程款則於內部按上訴
      人公司取得其中六成，蘇美令取得另四成之比例分配，並
      於92年6 月間終止上開合作關係；且因蘇美令就系爭店舖
      設計工程合約之若干施工問題不是很清楚，其曾委請詹明
      輝、黃明哲二人協助處理與業主之合約施工問題等語（詳
      見原審93年3 月10日及6 月23日筆錄）。足認蘇美令係本
      於伊與上訴人之前揭內部合夥關係而獲授權另行刻製上訴
      人公司之大小章，得以上訴人公司名義直接對外招攬工程
      ，並直接以上訴人公司名義簽約、訂貨、收貨、監工、向
      業主請款，於上訴人公司內部則按上開比例拆帳，分配盈
      虧，是蘇美令就系爭店舖設計工程合約及系爭買賣契約之
      簽訂履行，對上訴人而言，自均屬有權代理。又退一步言
      ，縱認蘇美令於簽訂系爭店舖設計工程合約前，未經上訴
      人事先同意，惟上訴人既於蘇美令簽約後，曾委請詹明輝
      、黃明哲二人協助蘇美令處理系爭店舖設計工程之若干工
      程施工問題，自應解為上訴人業已事後同意蘇美令簽訂該
      契約，是上訴人辯稱蘇美令與業主簽訂系爭店舖設計工程
      合約未經其同意，自非可採。
（二）另證人黃明哲於原審93年6 月23日言詞辯論期日證述略以
      ：蘇美令與業主陳國明等人簽訂卷附第47頁合約時，伊有
      在場，當時係將前揭磁磚及拼花磁磚均約定在系爭店舖設
      計工程之承攬範圍內。在簽訂上開合約前，上訴人公司法
      定代理人余增財即知悉系爭合約之事，並稱系爭合約由蘇
      美令全權決定，由伊自己全權決定簽約、找工班、訂貨及
      付款之相關事宜等語（詳見原審93年6 月23日言詞辯論筆
      錄）。足認上訴人業已事前知悉並同意蘇美令與訴外人即
      業主陳國明等人簽訂系爭店舖設計工程合約，並授權蘇美
      令全權決定包括簽約、找工班、訂貨等與該合約履行有關
      之事宜，是蘇美令為履行系爭店舖設計工程合約而以上訴
      人名義與被上訴人訂定系爭買賣契約，向被上訴人購買系
      爭磁磚，自亦在其得為處理之範圍內，其以上訴人名義與
      被上訴人所為上開訂購系爭磁磚合約之意思表示，自應直
      接對上訴人發生效力，法律效果應歸屬於上訴人。是上訴
      人辯稱蘇美令就系爭店舖設計工程合約之簽訂係無權代理
      ，並稱上開磁磚、拼花地磚不在系爭店舖設計工程合約之
      承攬範圍內云云，自無理由。
（三）再據蘇美令於原審證述略以：伊係以上訴人公司之名義與
      業主陳國明等人簽訂系爭店舖設計工程合約，並係以上訴
      人公司之名義向被上訴人訂貨購買系爭磁磚，伊於訂貨前
      有先經過上訴人公司特別助理詹明輝之同意等語（詳見原
      審93年4 月14日言詞辯論筆錄）。核與證人詹明輝於原審
      證稱：「伊與上訴人公司之法定代理人余增財、蘇美令三
      人在上訴人公司內部係合作關係，於公司內部有先說好大
      家均得使用上訴人公司之名義對外簽約，而因稅捐等問題
      考量，事實上亦僅能以上訴人公司之名義簽約；除了上訴
      人公司本身保管之公司大小章外，蘇美令本身另保有一套
      公司之大小章，得直接用以簽約，蘇美令以上訴人公司之
      名義與業主簽訂系爭店舖設計工程合約前，曾告知伊知悉
      ，伊並回稱『那就去簽約』，故無論蘇美令就前揭磁磚、
      拼花地磚如何與業主約定，均算是上訴人公司之意思，且
      為了要履行合約，由誰簽約即由誰負責以上訴人公司之名
      義對外訂貨、收貨、付款，相關款項應係由上訴人公司負
      責支付．．」等語互核相符（詳見原審93年6 月23日言詞
      辯論筆錄），更足佐認蘇美令應有權以上訴人之名義對外
      訂約，其與被上訴人簽訂購買系爭磁磚之買賣契約，自應
      認係上訴人本身所簽訂之契約。
（四）按「代理人於代理權限內，以本人名義所為之意思表示，
      直接對本人發生效力。前項規定，於應向本人為意思表示
      ，而向其代理人為之者，準用之。」；「代理權之限制及
      撤回，不得以之對抗善意之第三人」，民法第103 條及第
      107 條前段分別定有明文。經查：上訴人之公司組織章程
      係有限公司，此有公司登記事項卡在卷可稽。因此蘇美令
      、上訴人及詹明輝三人渠等之內部合作關係，並不會影響
      渠等外部之代理權，所以不論渠等內部是合夥或者其他關
      係，均不影響渠等之外部代理權之完整性，故上訴人一再
      以渠等內部之合作關係抗辯蘇美令並無代理權，不足採信
      。且上訴人既然承認蘇美令與業主陳國明所簽定之承攬契
      約對上訴人發生效力，則為何不承認蘇美令係以上訴人之
      代理人向被上訴人簽訂買賣契約之效力，就同樣之事務，
      上訴人為何有不同之標準，上訴人並未提出任何證據以實
      其說，僅空言否認，顯不足採信。又兩造之前之交易情形
      ，蘇美令向被上訴人購買貨物後，被上訴人開據以上訴人
      為購買者之發票交由蘇美令或直接向上訴人請款，此有92
      年3 月25日、27日及2 月28日被上訴人所簽發之三紙發票
      在卷可稽，可見之前兩造之交易情形，蘇美令均是以上訴
      人之代理人身分向被上訴人購買貨品，而上訴人亦承認蘇
      美令之購買行為。從而，上訴人一再以與蘇美令之內部關
      係，主張蘇美令之代理權受到限制，惟被上訴人乃係善意
      之第三人，並不知悉渠等之內部限制為何，依上揭規定，
      上訴人乃不得以此對抗被上訴人。是縱認蘇美令所為之行
      為或其簽約程序違反上訴人之內部規定，（即應先經上訴
      人公司法定代理人之同意）而於其他合夥人有損，其以上
      訴人名義所為之前揭簽約行為在法律上仍屬有效，其權利
      義務仍應歸屬於上訴人，上訴人就系爭貨款自負有給付義
      務。又系爭磁磚既係92年6 月1 日至同年月25日間所訂購
      ，是上訴人於92年6 月間結束與蘇美令之前揭合作關係，
      對於蘇美令原得代理上訴人簽約、訂貨之權限自不生影響
      ，伊仍有權代理上訴人向被上訴人訂購系爭磁磚，是上訴
      人辯稱其就系爭磁磚並未與被上訴人發生買賣關係，自屬
      誤會。
五、綜上所述，被上訴人依兩造買賣之法律關係，請求上訴人給
    付貨款102,733 元及自起訴狀繕本送達之翌日即92年11月7
    日起至清償日止，按週年利率5%計算之利息，為有理由，應
    予准許。原審為上訴人敗訴之判決，並依職權為假執行之宣
    告，於法均無不合。上訴意旨指摘原判決不當，求予廢棄改
    判，為無理由，應予駁回。
六、本件判決之基礎已臻明確，兩造其餘攻擊防禦方法及舉證，
    核與判決結果不生影響，毋庸一一論列，併此敘明。
七、據上論結，本件上訴為無理由，依民事訴訟法第436 條之1
    第3項 、第449 條第1 項、第78條，判決如主文。
中　　華　　民　　國　　94　　年　　5 　　月　　26　　日
                  民事第三庭  審判長法　官　潘進柳
                                    法　官　林雯娟
                                    法　官　張益銘
上列正本證明與原本無異。
不得上訴。
中　　華　　民　　國　　94　　年　　5 　　月　　26　　日
                                    書記官　陳純姃
